臺灣板橋地方法院刑事判決　　　　　　　94年度易字第1043號
公　訴　人　臺灣板橋地方法院檢察署檢察官
被　　　告　何宥村
　　　　（原名乙○○）
上列被告因詐欺案件，經檢察官提起公訴（九十四年度偵字第六
六八五號），本院判決如下：
    主  文
何宥村幫助連續意圖為自己不法之所有，以詐術使人將本人之物
交付，處有期徒刑伍月，如易科罰金，以參佰元折算壹日。
    事  實
一、何宥村可預見如應真實姓名、年籍不詳自稱「小P 」之男子
    之邀，擔任人頭公司負責人，可能幫助他人成立空頭公司對
    外實施詐欺，竟基於幫助之犯意，於民國九十三年十月六日
    出名向臺北縣政府申請「鉅富企業社」之營利事業登記證，
    並擔任「鉅富企業社」之人頭負責人，經臺北縣政府於九十
    三年十月十一日核准登記後，隨即由何宥村出名承租臺北縣
    新莊市○○路○段八號七樓作為辦公處所。嗣由「小P 」、
    「廖重凱」、「陳郁蘋」、「吳敏葳」及真實姓名、年籍均
    不詳之「阿森」、「蘋果」、「張森」等成年男女在報紙上
    ，以「鉅富興茂鋼鐵建材五金」之名義刊登應徵雜物員之徵
    人廣告。丁○○、甲○○及丙○○等人見上開廣告後，前往
    上址應徵，並獲錄用，分別於同年十月十三日、十四日至公
    司上班，於上班數日後，「小P 」等人即偽裝成該公司之員
    工，分別向渠等佯稱投資黃金現貨買賣均有獲利，使丁○○
    、甲○○及丙○○等人陷於錯誤，誤以為確有黃金現貨買賣
    之事實，而交付現金予「阿森」等人，並以「鉅富企業社」
    之名義投資黃金現貨買賣，然渠等隨即被告知投資虧損，須
    再籌措資金投資，否則僅得認賠，丁○○、甲○○及丙○○
    不甘虧損，復再籌措資金交付予「阿森」。丁○○、甲○○
    、丙○○等人因上開詐騙手法，分別遭詐騙新台幣（以下同
    ）一百萬元、五十五萬元及二百八十萬元。嗣於九十三年十
    一月二十九日、三十日丁○○、甲○○及丙○○等人發現公
    司人去樓空，始知受騙。
二、案經丁○○、甲○○、丙○○等人告訴臺北縣政府警察局新
    莊分局報告臺灣板橋地方法院檢察署檢察官偵查起訴。
    理  由
一、程序部分：
    按被告以外之人於審判外之言詞或書面陳述，除法律有規定
    者外，不得作為證據，刑事訴訟法第一百五十九條第一項固
    定有明文。惟被告以外之人於審判外之陳述，雖不符同法第
    一百五十九條之一至之四之規定，而經當事人於審判程序同
    意作為證據，法院審酌該言詞陳述或書面陳述作成時之情況
    ，認為適當者，亦得為證據。又當事人、代理人或辯護人於
    法院調查證據時，知有第一百五十九條第一項不得為證據之
    情形，而未於言詞辯論終結前聲明異議者，視為有前項之同
    意，同法第一百五十九條之五亦定有明文。查本案被害人丁○○、甲○○、丙○○等於警詢及偵查中之指述，為審判外
    之陳述而屬傳聞證據，公訴人及被告於本院準備程序及審判
    程序中對於前述證人於警詢及偵查中之指述暨其他相關具傳
    聞性質之證據資料之證據能力，均表示沒有爭執，且迄於言
    詞辯論終結前亦未聲明異議。本院審酌渠等陳述及證據資料
    作成時之情況，核無違法取證或其他瑕疵，認為以之作為證
    據為適當，上開證人於審判外之陳述及相關證據資料，自得
    做為證據，合先敘明。
二、實體部分：
??訊據被告何宥村固不否認於上開時間出名向臺北縣政府申請
    「鉅富企業社」之營利事業登記證，並擔任「鉅富企業社」
    之人頭負責人，且出名承租臺北縣新莊市○○路○段八號七
    樓作為「鉅富企業社」之辦公處所之事實，惟矢口否認有何
    幫助詐欺之犯行，辯稱：因友人「小P 」積欠銀行很多錢，
    無法以其名義成立貸款公司，伊係基於朋友立場幫忙「小P
    」，才將身分證交給「小P 」去辦理營利事業登記證，事後
    「小P 」告知審核未過，上址辦公室是跟「小P 」一同去看
    房子，因「小P 」沒有攜帶證件，才出名幫忙「小P 」承租
    的，伊並未取得任何報酬，租金也是「小Ｐ」給付，伊沒有
    在「鉅富企業社」上班，沒有參與詐騙行為，伊本身也是受
    害者云云。經查：
（一）被告何宥村出名以負責人身分向臺北縣政府申請「鉅富企
      業社」之營利事業登記證，並出名承租臺北縣新莊市○○
      路○段八號七樓作為「鉅富企業社」之辦公處所等情，業
      據被告迭於警、偵訊及本院調查、審理時坦承不諱，並有
      「鉅富企業社」之臺北縣政府營利事業登記公示詳細資料
      、辦理進度詳細資料計二紙、被告承租房屋時所提出之身
      分證影本等資料在卷可資佐證，被告上開自白查與事實相
      符，應堪採信。
（二）其次，「小P 」等人偽裝成「鉅富企業社」之員工，在該
      公司上址，向證人丁○○、甲○○及丙○○等人，佯稱投
      資黃金現貨買賣均有獲利，使渠等陷於錯誤，誤以為確有
      黃金現貨買賣之事實，而交付現金予「阿森」，以「鉅富
      企業社」之名義投資黃金現貨買賣乙節，亦據渠等於警詢
      、偵訊及本院審理時證述明確，復有證人丙○○所提出之
      日結單、最初資金收據及黃金買賣交易紀錄各一紙附卷可
      按，足見「小P 」等人確實佯稱係「鉅富企業社」之員工
      ，以虛偽投資黃金現貨買賣之手法，詐騙證人丁○○、甲○○及丙○○交付現款無誤。
（三）再者，目前社會上之詐欺犯罪使用他人名義（俗稱「人頭
      」）申請設立空頭公司或承租地點作為犯罪聯絡工具，藉
      以逃避警方追查之情形，比比皆是，被告於為本案行為時
      為已年滿二十歲之成年人，顯係有一般社會經驗之人，對
      此應有所認知，且被告自承與「小P」僅認識一年多，對
      其姓名、年籍、住所均不知悉，足見渠等二人交情不深，
      是依一般人之社會生活經驗，若見他人不以自己名義申請
      公司之營利事業登記證、承租房屋，反而委由不熟識之人
      出名申請、承租，衡情對於該公司可能作為不法目的使用
      ，當有合理之預期及懷疑。而被告既能預見為不熟識之人
      出名申請公司之營利事業登記證及承租房屋，可能幫助不
      詳之人實施詐欺犯罪行為，竟出名申請、承租，嗣後對後
      續情形即未再聞問，則被告應本具有縱有人利用該公司實
      施詐欺犯行，亦不違背其本意，被告有幫助「小P」等人
      實施詐欺之不確定故意，至為灼然。至被告雖辯稱：「小
      P 」嗣後告訴伊，公司之營利事業登記證並未審核通過云
      云，然被告於出名向臺北縣政府申請「鉅富企業社」之營
      利事業登記證及承租房屋時，既已有幫助「小P」等人實
      施詐欺之不確定故意，其幫助詐欺之犯行，即已成立，縱
      事後「小P」向被告謊稱營利事業登記證之申請未審核通
      過，亦無解其幫助詐欺犯行之成立。
（四）綜上各節以觀，本件事證明確，被告犯行堪以認定，應依
      法論科。
三、查「小P 」等人連續詐欺被害人丁○○、甲○○及丙○○，
    係犯刑法第三百三十九條第一項之連續詐欺取財罪。次按刑
    法上之幫助犯，係指以幫助之意思，對於正犯資以助力，而
    未參與實施犯罪之行為者而言，如以自己共同犯罪之意思，
    參與實施犯罪構成要件以外之行為，或以自己共同犯罪之意
    思，事先同謀，而由其中一部分人實施犯罪之行為者，均為
    共同正犯，最高法院九十二年度台上字第二一五七號判決可
    資參照。查被告對「小P 」等人虛設公司詐取財物之行為，
    施以助力，而未參與詐欺構成要件之行為，且證人甲○○及
    丙○○未曾於公司見過被告，而被告亦未參與「鉅富企業社
    」之經營，復未向渠等施以詐術乙節，亦據證人甲○○及丙○○到庭具結證述明確（詳本院卷第三十六頁、第三十八頁
    ），本件並無事實足資證明被告有何自己共同犯罪之意思，
    故核其所為，係犯刑法三百三十九條第一項之連續詐欺取財
    罪之幫助犯，得按正犯之刑減輕之。公訴意旨認為被告與「
    小P 」等人共犯詐欺罪，容有未洽。爰審酌被告出名申請營
    利事業登記及承租房屋供「小P 」等人使用，助長渠等犯罪
    之風氣，使無辜民眾受騙而受有金錢損失，造成社會互信受
    損，擾亂社會往來秩序，影響層面廣泛，自應受相當程度之
    刑事非難，且被害人等因此所受之損害非輕暨犯後未能坦承
    犯行等一切情狀，量處如主文所示之刑，並諭知易科罰金之
    折算標準，以資懲儆。
據上論斷，應依刑事訴訟法二百九十九條第一項前段，刑法第五
十六條、第三百三十九條第一項、第三十條第一項、第二項、第
四十一條第一項前段，罰金罰鍰提高標準條例第一條前段、第二
條，判決如主文。
本案經檢察官涂永欽到庭執行職務。
中    華    民    國  　 94 　  年　  11   月　 15　 日
                  刑事第十八庭　審判長法??官  李幼妃
                                      法??官  張紹省
                                      法    官  鄭燕璘
以上正本證明與原本無異
如不服本判決，應於判決送達後十日內向本院提出上訴狀( 應附
繕本 )。
                                      書記官  陳秀慧
中    華    民    國 　  94 　  年 　 11　 月  15  　日
附錄本案論罪科刑法條全文：
中華民國刑法第三百三十九條
意圖為自己或第三人不法之所有，以詐術使人將本人或第三人之
物交付者，處五年以下有期徒刑、拘役或科或併科一千元以下罰
金。
以前項方法得財產上不法之利益或使第三人得之者，亦同。
前二項之未遂犯罰之。
